【裁判字號】    92,上易,209
【裁判日期】    920227
【裁判案由】    違反著作權法
【裁判全文】
臺灣高等法院高雄分院刑事判決                    九十二年度上易字第二九號
    上  訴  人
    即  被  告  甲○○
右上訴人因違反著作權法案件，不服臺灣高雄地方法院九十一年度易字第三六九五號
中華民國九十一年十二月三十一日第一審判決（起訴案號：臺灣高雄地方法院檢察署
九十一年度偵字第一九九九九號），提起上訴，本院判決如左：
      主  文
上訴駁回。
      事  實
一、甲○○明知如附表所示之「獵風行動」、「非法正義」、「出軌」、「星際戰警
    ２」、「限制級戰警」、「一家之鼠２」、「神鬼認證」等視聽著作，係不詳姓
    者未經著作財產權人得利影視股份有限公司（下稱得利公司）授權（上述視聽著
    作，係由附表所示示著作權人授權得利公司在臺灣享有獨家發行、出租、銷售之
    權利），擅自重製盜考得利公司享有著作財產權之視聽著作，竟於民國（下同）
    九十一年九月五日十七時三十分許，與羅家榮（另案審理）及數不詳姓名成年男
    子共同基於意圖散布而持有之犯意聯絡，將如附表所示未經得利公司授權之上開
    視聽著作影音光碟片九十片及告示牌一面，以其等所駕駛之車牌號碼ＸＥ－五五
    五二號自用小貨車載運至高雄縣鳳山市○○路青年夜市對面之文德兒童公園旁，
    再以手推車推送至青年夜市欲陳列販賣，而於同日十七時四十五分許，為警在上
    址當場查獲，並扣得甲○○、羅家榮共同持有如附表所示之影音光碟片九十片，
    及其他擅自重製之未經告訴權人告訴之音樂光碟片三百一十片及影音光碟片一百
    一十片，暨預備供販賣上開光碟片所用之告示牌一面。
二、案經得利公司訴由高雄縣警察局仁武分局報請臺灣高雄地方法院檢察署檢察官偵
    查起訴。
    理  由
一、訊據上訴人即被告甲○○（下稱被告）就與羅家榮在右揭時、地為警查獲之事實
    ，固供承不諱，惟矢口否認有右揭犯行，辯稱：我當時跟羅家榮要回家，不知為
    什麼就被警察逮捕，且當時手部受傷，不可能推車云云。
二、經查：
  (一)證人即查獲之警員羅瑞勝於原審證稱：「當日我與同事李明輝是穿便衣巡邏，九
    十一年九月五日約十七時許，看見文德兒童公園後面停放一部紅色小貨車，車後
    放了手推車及盜版光碟，並以草蓆鋪蓋，沒有人在現場，我就與李明輝退至二十
    公尺外的拖板車後埋伏，過了二十幾分鐘，看見七個人從青年夜市經過文德公園
    走過來，有一個站在馬路上把風，其他六人往紅色小貨車的後方走，其中三人先
    把鐵架子及木板拿到夜市準備擺設攤位，另外三人就與站在馬路上那一位一起負
    責以推車搬運盜版光碟，當時被告甲○○確實有參與運送光碟，我與李明輝就上
    前盤查並表明身分，當場抓住被告及羅家榮，我抓住被告時，被告正推著手推車
    」（見原審卷第二十頁），上開證人於檢察官偵查中亦為相同之證述（見九十一
    年度偵字第一九九九九號卷第十六頁），足證被告於查獲當時，確正推著放置有
    如附表所示非法重製光碟之手推車無訛。再者，查獲地點係在高雄縣鳳山市○○
    路青年夜市旁，依現場查獲照片所示，光碟片又係以木盒盛裝排列，足證附表所
    示之盜版光碟係為便利顧客瀏覽選購之用，是被告係意圖散布而持有附表所示非
    法重製光碟無訛。
  (二)「獵風行動」、「非法正義」、「出軌」、「星際戰警２」、「限制級戰警」、
    「一家之鼠２」、「神鬼認證」等視聽著作，係係由著作權人福斯公司、環球公
    司、哥倫比亞公司等授權得利公司在臺灣享有獨家發行、出租、銷售等權利，正
    版片之市價每片約新台幣（下同）一千元等事實，已據告訴人得利公司之代理人
    乙○○於警訊中陳述明確，並有其所提出財團法人電影及錄音著作保護基金會證
    明書、得利公司延約同意書、哥倫比亞公司合約書、影片准演執照、福斯公司合
    約書、環球公司執照同意書附卷可憑（見九十一年度偵字第一九九九九號卷第十
    七頁至五十二頁）。而扣案附表所示光碟片九十片確係未經得利公司授權而擅自
    重製之盜版品之事實，亦經告訴人得利公司之代理人乙○○於警訊時陳述明確（
    見警卷第五頁背面）。再者，扣案之告示牌上記載：「監控中，ＣＤ、ＶＣＤ（
    不清可換）一片１００、四片３００、七片５００，君子自重，假鈔勿進」等語
    ，而正版影音光碟一般市價為每片一千元，已如前述，被告等所擬販售之價格與
    一般市價差距達十倍之多，被告應知悉扣案光碟為非法重製影音光碟無訛。
  (三)被告當時右手腕部確有以繃帶包紮之事實，固有查獲時為警拍攝之照片可憑，惟
    並非雙手均有包紮，而盜版光碟均放置於手推車上，欲推走扣案盜版光碟並非難
    事，是縱令被告右手確實受有傷害，亦難為其有利之認定。
    綜上所述，被告所辯顯為卸責之詞，不足採信，本件事證明確，被告犯行已堪認
    定。
三、核被告所為，係犯著作權法第九十三條第三款、第八十七條第二款之明知為侵害
    著作權之物，以意圖散布而持有之方法，侵害他人之著作權罪。被告與羅家榮及
    其他不詳姓名之成年男子間就上開犯行，有犯意之聯絡及行為之分擔，皆為共同
    正犯。被告以一意圖散布而持有之行為，同時侵害多數著作權人之著作財產權，
    為想像競合犯，應依刑法第五十五條前段之規定，從一重處斷。
四、原審因而適用著作權法第九十三條第三款、第八十七條第二款，刑法第二十八條
    、第五十五條、第四十一條第一項，罰金罰鍰提高標準條例第二條（原判決漏引
    罰金罰鍰提高標準條例第二條，應予補正）之規定，審酌被告明知附表所示之物
    均係非法重製之盜版影音光碟片，竟仍意圖散布而持有，漠視著作權人為著作所
    投注之大量心力，輕易以販賣盜版品之手段攫取著作權人應得之利益，嚴重侵害
    他人權利，犯後否認犯行，惟念其年紀尚輕，智慮淺薄，及本件查獲數量不多，
    對告訴人所造成之損害非鉅等一切情狀，量處有期徒刑六月，並諭知如易科罰金
    以三百元折算一日。扣案如附表所示之非法重製影音光碟片九十片及告示牌一面
    ，係供被告等犯罪所用，且應均屬共犯羅家榮所有，併依刑法第三十八條第一項
    第二款之規定宣告沒收，手推車既未扣案，亦無證據足於證明係被告或其他共犯
    所有，不予沒收。經核原判決認事用法，並無違誤，量刑亦稱允當，被告上訴意
    旨否認犯行，指摘原判決不當，為無理由，應予駁回。
五、為警查獲時雖並扣得未經其他告訴人告訴之盜版光碟四百二十片，惟此部分未據
    相關告訴人提出告訴，而被告所犯之罪係告訴乃論之罪，公訴人亦未就此部分犯
    行提起公訴，故此部分不予審究，扣案此部分光碟亦不予宣告沒收，附此敘明。
據上論結，應依刑事訴訟法第三百六十八條，判決如主文。
本案經檢察官郭振昌到庭執行職務。
中      華      民     國       九十二    年     二     月    二十七    日
                              臺灣高等法院高雄分院刑事第四庭
                                  審判長法官  蕭權閔
                                        法官  陳啟造
                                        法官  李嘉興
右正本證明與原本無異。
不得上訴。
                                      書記官  劉博文
中      華      民   國       九十二    年     三     月      四      日
附表
┌──┬──────────┬──┬───────────┬────────┐
│編號│片                名│數量│著作權人（簡稱）      │備註            │
├──┼──────────┼──┼───────────┼────────┤
│一  │獵風行動            │十  │福斯                  │                │
├──┼──────────┼──┼───────────┼────────┤
│二  │非法正義            │十  │同右                  │                │
├──┼──────────┼──┼───────────┼────────┤
│三  │出軌                │十八│同右                  │                │
├──┼──────────┼──┼───────────┼────────┤
│四  │星際戰警二          │八  │哥倫比亞              │                │
├──┼──────────┼──┼───────────┼────────┤
│五  │限制級戰警          │二十│同右                  │                │
├──┼──────────┼──┼───────────┼────────┤
│六  │一家之鼠二          │十  │同右                  │                │
├──┼──────────┼──┼───────────┼────────┤
│七  │神鬼認證            │十四│環球                  │                │
└──┴──────────┴──┴───────────┴────────┘
附錄：本判決論罪科刑法條：
著作權法第九十三條第三款
有下列情形之一者，處二年以下有期徒刑，得併科新台幣十萬元以下罰金：
三、以第八十七條各款方法之一侵害他人之著作權者。
著作權法第八十七條第二款
有下列情形之一者，除本法另有規定外，視為侵害著作權或製版權：
二、明知為侵害著作權或製版權之物而散布或意圖散布而陳列或持有或意圖營利而交
    付者。
                                                                     Ａ


司法院資訊處製作；財團法人民間司法改革基金會備份。
